【裁判字號】    92,上易,2065
【裁判日期】    921211
【裁判案由】    侵占
【裁判全文】
臺灣高等法院臺中分院刑事判決                  九十二年度上易字第二○六五號
    上  訴  人
    即  被  告  甲○○
右上訴人因侵占案件，不服臺灣台中地方法院九十二年度易字第一一四號中華民國九
十二年十月七日第一審判決（起訴案號：臺灣台中地方法院檢察署九十二年度偵字第
二一六０六號），提起上訴，本院判決如左：
      主  文
原判決撤銷。
甲○○意圖為自己不法之所有，而侵占自己持有他人之物，累犯，處有期徒刑參月，
如易科罰金，以佰元折算壹日。
      事  實
一、甲○○前因竊盜案件，經臺灣臺南地方法院於民國（下同）八十八年七月十二日
    判處有期徒刑十月確定；再因竊盜及違反槍砲彈藥刀械管制條例等案件，經臺灣
    高等法院臺南分院分別於八十七年四月十五日、八十八年八月十八日各判處有期
    徒刑八月及六月確定，嗣定應執行刑為有期徒刑一年，經送監接續執行上開二案
    ，於八十九年十一月十日縮刑期滿執行完畢。猶不知悔改，復於九十年十二月三
    十日凌晨，向丙○○所營設在嘉義市○○路五八八號之「大象機車出租行」承租
    ＺＵＤ─四三七號機車一輛，約定租金每日為新臺幣（下同）二百元，租賃期間
    自九十年十二月三十日凌晨四時三十五分起至翌日凌晨四時三十五分止，期限屆
    滿應無條件歸還該機車。詎甲○○於租期屆滿後，竟意圖為自己不法之所有，變
    易持有為所有，將該機車侵占入己，供己使用。
二、案經丙○○告訴，由臺灣嘉義地方法院檢察署檢察官呈由臺灣高等法院檢察署檢
    察長令轉臺灣臺中地方法院檢察署檢察官偵查起訴。
      理  由
一、訊據被告甲○○固坦承曾於上開時、地向告訴人丙○○租用機車，迄今尚未返還
    之事實不諱，惟矢口否認有何侵占之犯行，辯稱：伊向告訴人租得機車後，因要
    去臺南找伊女友，故將該機車放在嘉義市火車站前的機車停車場。後來伊回到嘉
    義，就發現該機車不見了，伊有去報案，但是警察說必須是出租行方面的人才能
    報案。過二天，伊有打電話給出租行說要續租機車並要付租金，但是因為機車不
    見了，故伊不敢去出租行，伊並無侵占之犯意云云。
二、惟查：
  (一)右揭事實，業據告訴代理人蔡明潭、陳忻斐、王耀靚於偵查及原審時指述綦詳（
    見發查卷第十三頁，偵查號卷第九、一０頁，原審卷第三六、八八頁），復有機
    車租賃契約書、存證信函在卷可稽（見發查卷第三、五頁）。
  (二)被告雖辯稱並無侵占之犯意，然就機車係何時停於嘉義市火車站、如何至臺南尋
    訪女友及發現機車失竊後如何處理等節，前後所供不一，此觀：
    (1)其於偵查中辯稱：「當天我是在凌晨四點三十五分許去租車，租到機車後我就
      在市區內閒逛、吃早點，大約六時許，接到我女朋友謝蕙旨的電話，她叫我到
      臺南找她，她家住址我拒絕陳述，然後我就把機車騎到嘉義火車站前站，是放
      在客運車站的前面，搭八、九點的自強號到臺南，隔天晚上八、九點我再回到
      嘉義，機車就不見了」、「（發現機車遺失有無報警或通知車行？）都沒有，
      因為我想可能找得到，所以我就馬上到車站附近找，結果找不到，找不到之後
      我也沒有報警或通知車行，因為我會害怕」云云（見偵查卷第八、九頁）
    (2)於原審調查時辯稱：「我確實有在九十年十二月三十日上午去租機車，租了以
      後，我就一直保管使用，直到隔天凌晨二、三點，我女朋友通知我去臺南找她
      ，我就將機車騎到嘉義火車站前面的機車停車場，就在機車出租店對面馬路旁
      ，那時，我心想仍要繼續使用該車，所以沒有把車歸還出租店。我就在凌晨二
      、三點搭乘嘉義火車站發出的自強號到臺南找我女朋友，大約六點將近七點時
      ，火車到臺南。後來當天下午三點多，我坐慢車從臺南回到嘉義火車站時，約
      晚上六、七點，我去牽機車時，就找不到機車，因為停車場車多，我不確定該
      機車是否確實失竊，所以就想隔天再去找找看，後來確定找不到機車，又不敢
      告訴租車行機車被偷，所以就打電話向出租行說要延租，我沒有侵占意圖。至
      於我沒有到警局報失竊，是因為那時自己有竊盜案件即將入獄執行，我又不想
      馬上去執行，因為想要先拿到工作薪資後再去執行，所以不敢去警局，怕馬上
      被送去執行」云云（見原審卷第十八、十九頁）。
    (3)核被告上開所辯內容，就機車何時離手，所述前後不一；雖自稱因受女友「謝
      蕙旨」之電召而前往臺南，惟竟拒絕陳明該友人之住址供查證；臺南、嘉義係
      相鄰縣市，所言搭乘火車交通時間之長，顯悖常理；發現機車失竊後，究竟有
      無報警處理及未報警之原因，先後所辯迭有歧異矛盾，顯難採信。
  (三)而被告所承租之ＺＵＤ─四三七號機車，迄九十二年五月十四日上午九時六分止
    ，尚無失竊紀錄，此有臺中市警察局九十二年五月十六日中市警交字第○九二○
    ○○八七三號函暨所附車籍作業系統查詢認可資料在卷可按（見原審卷第二五至
    二七頁）；參以告訴代理人王耀靚於原審亦指稱：被告承租機車後，並未曾反應
    機車失竊之事，也未續繳租金等語觀之，被告為智慮成熟之人，若確有租用機車
    未久即遭竊之情事，焉有不出面知會出租行處理善後、亦未報警協尋之理？可見
    被告應係於租期屆滿後，為圖自己不法之所有而侵占上開機車，其所辯機車失竊
    等等，乃臨訟飾卸之詞，並無可採。本案事證明確，被告犯行洵堪認定。
二、核被告所為，係犯刑法第三百三十五條第一項之侵占罪。又被告有如事實欄所載
    之前科，此有臺灣高等法院被告全國前案紀錄表及臺灣臺中地方法院檢察署刑案
    資料查註紀錄表各一份在卷可稽，其受有期徒刑執行完畢後，於五年以內再犯本
    件有期徒刑以上之罪，為累犯，應依刑法第四十七條規定加重其刑。原審以被告
    罪證明確，予以論罪科刑，固非無見。惟查，被告於犯罪後已由其胞姊乙○○於
    九十二年九月二十二日代其與告訴人達成和解，賠償告訴人三萬六千元，此有和
    解書一紙在卷可憑（見原審卷第九二頁），而該機車之價值為三萬五千元（見附
    於發查卷第三頁之租賃契約書），是告訴人所受之損害顯已得到完全之賠償，本
    案被告侵占之數額不大，又已完全賠償告訴人，原審量處有期徒刑五月，顯屬過
    重，被告上訴意旨指摘原審量刑過重，為有理由，自應由本院將原判決撤銷改判
    。爰審酌被告正值青壯之期，不謀正業供己所需，而為侵占機車犯行，及其犯罪
    之動機、目的、手段、所生危害及其犯罪後飾詞卸責之態度，暨犯後已與告訴人
    達成和解等一切情狀，量處如主文所示之刑，並諭知易科罰金之折算標準。
據上論結，應依刑事訴訟法第三百六十九條第一項前段、第三百六十四條、第二百九
十九條第一項前段，刑法第三百三十五條第一項、第四十七條、第四十一條第一項前
段，罰金罰鍰提高標準條例第一條前段、第二條，判決如主文。
本案經檢察官丁○○到庭執行職務。
中      華      民      國      九十二      年    十二    月    十一    日
                                   臺灣高等法院臺中分院刑事第十庭
                                         審判長法  官  林  照  明
                                               法  官  王      銘
                                               法  官  蔡  名  曜
右正本證明與原本無異。
不得上訴。
                                               書記官  許  哲  禎
中      華      民      國    九十二     年     十二     月    十二     日
附錄論罪科刑法條：
刑法第三百三十五條第一項：
意圖為自己或第三人不法之所有，而侵占自己持有他人之物者，處五年以下有期徒刑
、拘役或科或併科一千元以下罰金。
                                                                        Ｆ


司法院資訊處製作；財團法人民間司法改革基金會備份。
